【裁判字號】    99,交聲,2973
【裁判日期】    990930
【裁判案由】    交管條例聲異
【裁判全文】
臺灣板橋地方法院交通事件裁定        99年度交聲字第2973號
原處分機關  交通部公路總局臺北區監理所
異  議  人  甲○○
即受處分人
上列受處分人因違反道路交通管理處罰條例案件，對於交通部公
路總局臺北區監理所於中華民國99年9 月17日所為之北監營裁字
第裁40-C00000000號裁決處分（原舉發案號：臺北縣政府警察局
北縣警交大字第C00000000 號），聲明異議，本院裁定如下：
    主  文
異議駁回。
    理  由
一、原處分意旨：車牌號碼102-BQD 號重型機車（車主：異議人
    即受處分人甲○○）於民國（下同）99年8 月20日18時58分
    ，在臺北縣三重市○○○路10號前，因有「號牌不依指定位
    置懸掛（翹牌）」之違規事實，乃依道路交通管理處罰條例
    第12條第1 項第7 款、第2 項等規定，處異議人罰鍰新臺幣
    5,400 元，並吊銷牌照。
二、聲明異議意旨略以：異議人甲○○買來的中古二手車原本就
    是這樣，並未做任何改裝及更動。於3 月20日去位於楊梅之
    「建良」中古機車行買的時候，老闆說不會被抓，伊也花了
    新臺幣5 萬多元買。嗣於99年8 月20日被開車牌「翹牌」，
    伊問車行老闆，他不負責地叫伊去繳罰單，伊還有6 千多元
    的車貸要繳，還要繳5 千多元的罰單，還要買新的車牌，當
    初老闆說不會被抓，不會被開單，現在卻不負責，伊買的機
    車只有加裝擋泥板，因為沒有裝會被開單，並沒有裝「翹牌
    」器讓車牌上下移動，只是車牌斜了一點，後方的人也能辨
    別出車牌號碼。警員拍的照片角度正確嗎？騎了很遠、很久
    ，也有開車、騎車的警員停在伊後面為何沒抓伊，是不是那
    些警察在後面可以分辨出車牌號碼，伊也有以正常角度拍攝
    照片供參酌云云。
三、按汽車已領有號牌而未懸掛或不依指定位置懸掛，處汽車所
    有人新臺幣三千六百元以上一萬零八百元以下罰鍰，並禁止
    其行駛，牌照並吊銷之，道路交通管理處罰條例第12條第1
    項第7 款、第2 項後段分別定有明文。上開條例所稱之汽車
    ，包含機器腳踏車在內，道路交通管理處罰條例第3 條第8
    款亦有明文。次按機器腳踏車號牌每車1 面，懸掛位置除原
    設有固定位置外，應正面懸掛於車輛後端之明顯適當位置，
    道路交通管理處罰條例第92條第1 項授權訂定之道路交通安
    全規則第11條第1 項第3 款亦有明定。據之可知，機車號牌
    之懸掛，當非僅懸掛於機車後端為已足，尚須其懸掛之角度
    、方向、位置，於該車輛行進中可達令他人得以清楚辨識該
    牌號之程度時，方符上揭規定意旨所指之「明顯適當位置」
    。
四、車牌號碼102-BQD 號重型機車（車主：甲○○－見卷附「車
    號查詢重型機車車籍」），由潘建彰騎乘，於99年8 月20日
    18時58分，在臺北縣三重市○○○路10號前，經警員以有「
    號牌不依指定位置懸掛（翹牌）」之違規事實，乃加以攔檢
    舉發一節，為異議人所不爭執，並有臺北縣政府警察局北縣
    警交大字第C00000000 號舉發違反道路交通管理事件通知單
    影本1 紙及採證照片2 幀（編號1 、編號2 ）附卷足憑，是
    此部分之情事堪予認定；則本件應加探究者，厥係舉發斯時
    上開機車是否確有「號牌不依指定位置懸掛（翹牌）」之違
    規事實？
五、經查：
（一）依卷附採證照片編號1 所示（由機車左側直視拍攝），異
      議人之上開重型機車號牌係以尾部向上傾斜約達60度（即
      號牌與路面平行線之夾角僅約30度）方式懸掛於機車尾部
      之擋泥板上，此有上揭編號1 之採證照片在卷可憑，雖依
      編號2 之採證照片所示，若位於該機車後方，固可於近距
      離清楚辨識號牌，然因該號牌傾斜之角度已達約60度，故
      該車於行進間，依正常平行目視之狀態，必嚴重影響位於
      機車後方之交通執勤警員或一般用路人辨視該機車之號牌
      ，自難認異議人上揭機車號牌之懸掛方式核與道路交通安
      全規則所指號牌應懸掛於車輛後端「明顯適當位置」之規
      定相符。
（二）況且，依異議狀所載，異議人於購買該車時，出售者曾告
      知「不會被抓」，但遭舉發後該出售者卻不負責等語，據
      此，顯然異議人於購買該機車時，即對該機車（含車牌之
      懸掛）是否完全符合道路交通安全規則一事，亦存疑慮，
      否則何以出售者需特別為上述告知，且異議人事後會要求
      出售者負責？
（三）至於異議人雖檢附照片2 幀為證，惟該照片係異議人事後
      所自行拍攝者，此為異議人所自承，則其是否係舉發當時
      之狀況即堪置疑，自無從執之為異議人有利之認定。
六、從而，原處分機關據以援引道路交通管理處罰條例第12條第
    1 項第7 款、第12條第2 項，裁處異議人罰鍰新臺幣5,400
    元，並吊銷牌照，即無違法或不當，故本件異議為無理由，
    應予駁回。
據上論斷，應依道路交通案件處理辦法第19條，裁定如主文。
中    華    民    國    99    年    9     月    30    日
                  交通法庭  法  官  陳鴻清
以上正本證明與原本無異。
如不服本裁定，應於送達後5 日內，向本院提出抗告狀。
                            書記官  黃頌棻
中    華    民    國    99    年    9     月    30    日

司法院資訊處製作；財團法人民間司法改革基金會備份。
